臺灣高等法院高雄分院刑事判決
111年度交上訴字第1號
上  訴  人  
即  被  告  陳奇宏


選任辯護人  張軒豪律師
上列上訴人因過失致死案件，不服臺灣橋頭地方法院110年度交
簡上字第34號，中華民國110年11月18日第一審判決（起訴案號
：臺灣橋頭地方檢察署109年度偵字第10431號、109年度偵字第1
0802號），提起上訴，本院判決如下：
    主  文
上訴駁回。
陳奇宏緩刑伍年，並應依本院一一一年度交附民移調字第二一號
調解筆錄內容向鍾欣伶支付損害賠償。
    事  實
一、陳奇宏考領有普通小型車駕駛駕照，於民國109年7月28日8
    時21分許，駕駛車牌號碼0000-00號自用小客車，沿高雄市
    楠梓區加昌路由東往西方向行駛，行經加昌路與瑞屏路路口
    時，本應注意汽車行駛至交岔路口應遵守燈光號誌，而依當
    時天候晴，日間自然光線，柏油路面乾燥、無缺陷，亦無障
    礙物，視距良好等情形，並無不能注意之情事，竟疏未注意
    ，貿然闖越紅燈駛入該交岔路口，適有謝仁忠騎乘車牌號碼
    000-000號普通重型機車，沿瑞屏路由南往北行駛欲通過該
    交岔路口，因而遭陳奇宏所駕車輛撞擊，致謝仁忠人車倒地
    ，受有急性呼吸衰竭、右側多處肋骨骨折併肺挫傷、右小腿
    開放性骨折併脫臼、頭部外傷併多處牙齒斷裂之傷害，經送
    醫急救後，仍於同日9時45分不治死亡。
二、案經謝仁忠之配偶鍾欣伶訴由高雄市政府警察局楠梓分局報
    告臺灣橋頭地方檢察署檢察官偵查起訴。
    理  由
一、本件被告陳奇宏所犯之刑法第276條之過失致人於死罪，係
    法定刑為死刑、無期徒刑、最輕本刑為3年以上有期徒刑以
    外之罪，因其就被訴事實為有罪之陳述，經審判長告知簡式
    審判程序要旨並聽取當事人及辯護人之意見後，本院亦認無
    不得或不宜改依簡式審判程序進行之處，爰依刑事訴訟法第
    364條準用第273條之1第1項規定裁定進行簡式審判程序，故
    本件證據調查依法不受同法第159條第1項、第161條之2、第
    161條之3、第163條之1及第164條至第170條規定之限制，先
    予說明。
二、被告對於本件過失致死之犯罪事實於偵審中均供認不諱，核
    與證人即告訴人鍾欣伶所證被害人謝仁忠因本件道路交通事
    故經送醫急救無效後死亡之情相符，並有道路交通事故現場
    圖、道路交通事故調查報告表㈠、㈡-1、事故現場及車損照片
    、路口監視器及行車紀錄器錄影畫面截圖、車輛詳細資料報
    表、相驗屍體證明書、義大醫療財團法人義大醫院診斷證明
    書相驗筆錄、檢驗報告書、相驗照片在卷可稽。按汽車行駛
    至交岔路口，應遵守燈光號誌；車輛面對圓形紅燈表示禁止
    通行，不得超越停止線或進入路口，道路交通安全規則第10
    2條第1項第1款、道路交通標誌標線號誌設置規則206條第5
    項第1款分別定有明文，被告領有普通小型車駕駛執照乙節
    ，有公路監理電子閘門-證號查詢汽車駕駛人結果可憑，其
    對於上開規定理當知悉，被告駕車時，自應依上開規定遵守
    燈光號誌，而案發當時客觀上並無不能注意的情形，猶疏於
    注意，貿然闖越紅燈進入路口而撞及在其車前通過交岔路口
    之被害人致其死亡，被告之駕駛行為顯有過失，且其過失行
    為與被害人之死亡結果間，確有相當因果關係，甚為明確。
    綜上所述，本件事證明確，被告過失致死犯行，堪以認定，
    應予依法論科。
三、論罪科刑
　㈠核被告所為，係犯刑法第276條前段之過失致人於死罪。
　㈡被告肇事後，留在現場等候，於有偵查職權之機關或公務員
    尚未發覺其犯罪前，主動向據報到場之員警表明其為肇事者
    ，有道路交通事故肇事人自首情形紀錄表可查，符合自首要
    件，爰依刑法第62條前段規定減輕其刑。
四、對原判決之上訴說明　　
　㈠原審認被告罪證明確，因而適用刑法第276條、第62條前段，
    刑法施行法第1條之1第1項規定，並以行為人之責任為基礎
    ，審酌被告駕駛自用小客車，因闖紅燈之過失而肇事致被害
    人死亡，造成他人家庭破碎，屬無法回復之損害，且迄今未
    與告訴人達成和解，除強制險給付外，亦未再行賠償告訴人
    （按被告於本院已與告訴人和解並賠償部分損害）；惟其前
    無犯罪紀錄，素行良好，有臺灣高等法院被告前案紀錄表1
    份附卷為憑，犯後始終坦承犯行，已與被害人之父母謝復興
    、謝江照經調解成立並賠償各新臺幣（下同）100萬元完畢
    ，另因強制險死亡給付而各賠償謝復興、謝江照及告訴人各
    666,900元，堪認被告仍有彌補其犯罪所生損害之舉，兼衡
    被告自陳之家庭、生活、經濟與工作狀況等一切情狀，量處
    有期徒刑7月。經核原判決已就刑法第57條揭示之各種量刑
    條件妥為斟酌，認事用法均無違誤，量刑亦稱允當，尚無失
    輕、過重或違反比例原則、平等原則之情形。
　㈡被告上訴意旨略以：原審未詳酌被告未能與告訴人和解之緣
    由及違法情節之輕重，逕為撤銷簡易判決及緩刑宣告，並加
    重判處有期徒刑7月，使偶因過失涉犯本案件之被告必須入
    監服刑，量刑顯有情輕法重，有罪則予處罰不相對應之違誤
    而應予撤銷等語。惟查，量刑是否正確或妥適，端視在科刑
    過程中對於各種刑罰目的之判斷權衡是否得當，以及對科刑
    相關情狀事證是否為適當審酌而定。實務上過失犯罪量刑之
    考量因素，主要須考量被告、被害人之過失程度，及犯罪後
    之態度。後者，除是否自白犯罪外，猶應注意其與告訴人或
    被害人家屬互動所展現之誠意與感受，因悔悟而力謀達成和
    解以賠償損害。本件事發之後檢察官因告訴人無調解意願而
    未送調解，案經起訴後被告僅與被害人之父母經調解成立而
    賠償共200萬元，其後被告及辯護人多以被告賠償能力不足
    及需經保險公司審核為由而未能與告訴人和解。審酌告訴人
    突遭喪夫之痛，然被告未展現積極態度及誠意以求告訴人諒
    解，復未達成和解以彌補告訴人損害；且被告係闖紅燈肇事
    致被害人死亡，被害人本身並無任何過失，而被告所犯之過
    失致人於死罪，係侵害刑法所保護之生命法益，其最重法定
    本刑為「有期徒刑5年」，被告所為致被害人死亡，使告訴
    人遭受精神上重大痛苦及無法彌補之傷害，被告犯罪所生損
    害不可謂不大。原審依被告自首減輕其刑後，審酌被告雖坦
    承犯行，卻未與告訴人和解，及被告犯行所生危害重大等情
    狀而為量刑並不予宣告緩刑，難認有何違誤之處。從而，被
    告以上開上訴意旨，指摘原判決不當，經核為無理由，應予
    駁回。　
五、被告前未曾因故意犯罪受有期徒刑以上刑之宣告，有臺灣高
    等法院被告前案紀錄表在卷可憑，此次係屬偶發過失犯，且
    被告偵審中始終坦承犯行，對所為犯行深自悔悟，參以被告
    於本院審理期間已與告訴人經調解成立並願分期賠償損害，
    有本院111年度交附民移調字第21號調解筆錄在卷可稽（見
    本院卷第183、184頁），本院認被告一時過失而為本件犯行
    ，經此偵審程序之教訓後，應能知所警惕，而無再犯之虞，
    是被告犯本件之罪所宣告之刑以暫不執行為適當，爰依刑法
    第74條第1項第1款規定，併予宣告緩刑5年。另為督促被告
    遵守並履行調解筆錄條件，併依刑法第74條第2項第3款規定
    ，命被告應依本院111年度交附民移調字第21號調解筆錄內
    容向告訴人支付損害賠償，倘被告於本案緩刑期間，違反上
    開所定負擔情節重大，足認原宣告之緩刑難收其預期效果，
    而有執行刑罰之必要，依刑法第75條之1第1項第4款規定，
    得撤銷其緩刑之宣告，併此敘明。
據上論結，應依刑事訴訟法第368條，刑法第74條第1項第1款、
第2項第3款，判決如主文。　　
本案經檢察官彭斐虹提起公訴，檢察官葉麗琦到庭執行職務。
中　　華　　民　　國　　111 　年　　9 　　月　　21　　日
                  刑事第九庭    審判長法  官  莊崑山
                                      法  官  惠光霞
                                      法  官  林家聖
以上正本證明與原本無異。
如不服本判決應於收受本判決後20日內向本院提出上訴書狀，其
未敘述上訴理由者，並得於提起上訴後20日內向本院補提理由書
狀（均須按他造當事人之人數附繕本）「切勿逕送上級法院」。
中　　華　　民　　國　 111　　年　　9 　　月　　21　　日
                                      書記官  王秋淑
附錄本判決論罪科刑法條：　　
中華民國刑法第276條
因過失致人於死者，處5年以下有期徒刑、拘役或50萬元以下罰
金。